臺灣臺北地方法院交通事件裁定　　　　　　　　　　　九十年度交聲字第三六三號
　　原處分機關　臺北市交通事件裁決所
　　異議人即
　　受處分人　　臺灣輕工股份有限公司　設臺北市○○路○段八巷二十五號
　　代　表　人　甲○○
右列受處分人因違反道路交通管理處罰條例案件，對於臺北市交通事件裁所九十年四
月二十日所為之處分（原處分：北市裁三字第車裁二二－Ｚ00000000號），
聲明異議，本院裁定如左：
        主  文
原處分撤銷。
臺灣輕工股份有限公司不罰。
        理  由
一、按法院受理交通事件，準用刑事訴訟法之規定，道路交通管理處罰條例（民國九
    十年一月十七日總統修正公之道路交通管理處罰條例部分條文，其施行日期依同
    條例第九十三條規定須由行政院以命令定之，而行政院係於九十年四月三日以臺
    九十交字第０一九三一七號令發布修正後之該條例自九十年六月一日起施行，故
    以下所述及之本條例，如無特別註明，乃係修正生效後之新法，而於敘述上如係
    九十年一月十七日修正，同年六月一日生效施行前之該條例，則會在該條例下加
    註【舊法】以資辨明，惟本件以下所述及之道路交通管理處罰條例第二十九條第
    一項第二款規定並未在該條例於九十年一月十七日公布時，作任何之修正，故本
    件以下所稱之該條例第八十九條，即無區分新舊法之必要，先予敘明）第八十九
    條前段定有明文，是刑事訴訟法第一百五十四條「犯罪事實應依證據認定之，無
    證據不得推定其犯罪事實。」規定及最高法院四十年臺上字第第八六號判例所揭
    示「事實之認定，應憑證據，如未能發現相當證據，或證據不足以證明，自不能
    以推測或擬制之方法，為裁判基礎。」之旨，於法院審理行為人違反道路交通管
    理處罰條例案件時，當有其適用。
二、本件原處分機關認受處分人即異議人臺灣輕工股份有限公司所有，由呂盛駕駛之
    車號ＣＴ－○五三五號自用小貨車，於九十年二月十二日下午十二時三十六分許
    ，在國道一號公路即中山高速公路北上三三二公里處，因貨車裝載貨物超過核定
    長度，經內政部警政署國道公路警察局第五警察隊（以下稱國道五隊）員警當場
    攔停，並以受處分人所有該部汽車有違反道路交通管理處罰條例第二十九條第一
    項第二款規定（舊法）之行為掣單舉發，駕駛人呂盛要求免罰並拒簽違規舉發通
    單，嗣受處分人雖於應到案日期前向原處分機關臺北市交通事件裁決所提出申訴
    ，經原處分機關請舉發單位即國道五隊調查結果，仍認受處分人有前開違規行為
    ，原處分機關乃依前揭道路交通管理處罰條例第二十九條第一項第二款（移送書
    誤載為第三十三條）、第二項（漏裁第二項）（舊法）規定，對該部汽車之所有
    人即受處分人於九十年四月二十日從輕裁處罰鍰三千元，並記汽車違規紀錄一次
    。
三、訊據受處分人到庭暨其於所提呈之聲明異議狀中辯稱略以：當時本公司該部自小
    貨車所載之黑板均整體物，所以放下後欄板平放，至於裝載不穩妥本公司根本不
    可能出貨，而該車輛所載黑板也並未超過全長百分之三十，並在後懸掛危險標誌
    ，並無違反道路交通安全規則第七十九條第一項第二款規定等語。經查：
    (一)按貨車之裝載物必須在底板分配平均，不得前伸超過車頭以外，體積或長度非
      框式車廂所能容納者，伸後長度最多不得超過車輛全長百分之三十，並應在後
      端懸掛危險標識，日間用三角紅旗，夜間用紅燈或反光標識。廂式貨車裝載貨
      物不得超出車廂以外；除前項第二款之情形外，車身欄板應扣牢，道路交通安
      全規則第七十九條第一項第二款、第二項定有明文。
    (二)依據舉發通知單所載受處分人所有車號ＣＴ－○五三五號車號自用小貨車之違
      規事實係「裝載黑板經以皮尺丈量超過後欄板一．三公尺（框式車身未經申請
      擅自放下後欄板裝載整體物）」，是本件受處分人所有自用小貨車上開情形是
      否該當道路交通管理處罰條例第二十九條第一項第二款之構成要件，應檢視其
      所裝載黑板超過後欄板一．三公尺是否超過車輛全長百分之三十？及其放下框
      式車身之後欄板裝載整體物是否應申請核准？
    (三)然查本件受處分人所有上開車號ＣＴ－○五三五號自用小貨車，其車長四百八
      十二公分，車身樣式為框式，有臺北市監理處檢送之汽車車籍電腦資料一份附
      卷可稽，其車身全長四百八十二公分之百分三十應為一百四十四．六公分，顯
      見其裝載黑板超過後欄板一．三公尺即一百三十公分，尚無違反道路交通安全
      規則第七十九條第一項第二款規定之情事。再由前揭道路交通安全規則第七十
      九條第二項規定之反面解釋，可知貨車框式車廂欄板為裝載貨物得不扣牢（例
      如：放下欄板），如裝載物未超過規定長度，亦不必申請許可，是受處分人所
      有上開車號自用小貨車在裝載貨物未超過規定長度之情形下，將其框式車身後
      欄板放下，並無違規可言。參以，上開車輛當時車後端有懸掛危險標誌，亦據
      受處分人陳明如前述，違規舉發單亦無其未懸掛危險標誌之記載。故受處分人
      上開辯解，應為可採，是受處分人所有前開車號貨車由駕駛人使用時，既無裝
      載貨物超過核定長度之情形，其未該當於道路交通管理處罰條例第二十九條第
      一項第二款規定之構成要件甚明。
四、綜上所述，原處分機關所認定受處分人所有之汽車有前開違反道路交通管理處罰
    條例之違規事實，尚與事實不符，原處分機關不察，遽對受處分人為前開裁決，
    即難認為允當，應認受處分人之異議為有理由，自應由本院將原處分撤銷，改諭
    知受處分人不罰，以資適法。
據上論斷，應依道路交通案件處理辦法第二十條前段，裁定如主文。
中      華      民      國      九十一      年      二    月  二十六    日
                                  臺灣臺北地方法院交通法庭
                                      法  官  曾  啟  謀
右正本證明與原本無異。
如不服本裁定，應於裁定送達後五日內向本院提出抗告狀。
                                      書記官  劉  芸  珊
中      華      民      國      九十一      年      二    月  二十六    日
